臺灣高等法院臺中分院刑事判決　　　　　　　　　　九十一年度上易字第五三七號
　　上　訴　人
　　即　被　告　己○○
　　　　　　　　庚○○
　　　　　　　　乙○○
右上訴人因恐嚇取財案件，不服臺灣台中地方法院八十九年度訴字第二三九七號中華
民國九十年十二月十一日第一審判決（起訴案號：臺灣台中地方法院檢察署八十九年
度偵字第四八五六、一二六一五號），提起上訴，本院判決如左：
    主      文
上訴駁回。
    事      實
一、緣己○○、庚○○為兄弟，庚○○、乙○○為夫妻，彼等明知乙○○所有坐落台
    中縣豐原市○○○段一四一之一地號之土地及其上門牌號碼為台中縣豐原市○○
    路一九二巷六三之五號之房屋，業經台灣台中地方法院以八十八年度執十字第一
    八七六號強制執行查封中，並定於民國八十八年十二月三日第三次公開拍賣。於
    拍賣前八十八年十二月一日，丙○○得知上開房地將拍賣，遂於同年月二日以電
    話與庚○○聯絡，希望以稍高於底價之價格私下向庚○○購買以節省委託投標之
    仲介佣金，雙方價金未談妥，庚○○即告知丙○○其人在埔里，將找第二順位抵
    押權人來跟丙○○談價金。庚○○、己○○、乙○○均明知己○○並非上開房地
    之第二順位抵押權人梁鎮州，且亦未獲得梁鎮州之授權，竟意圖為自己不法之所
    有，並基於共同犯意之聯絡，於當日下午三、四時許，乙○○即帶同己○○至丙○○位於台中縣豐原市○○路一九二巷五七之十二號住處，並向丙○○介紹己○○為上開房地之二胎（即第二順位抵押權人）即先行離去，而己○○則以第二順
    位抵押權人自居，要求丙○○放棄此次投標，並表示其有辦法讓此次投標流標，
    俟下次第四次拍賣，底價降低兩成，再由丙○○以更低價格參與投標，並希望丙○○給付新台幣（下同）五十萬元，以彌補其第二順位抵押權之損失等語，致丙○○陷於錯誤，誤信己○○確為第二順位抵押權人，惟丙○○另向投標仲介業者
    求證，乃未聽從放棄投標之建議，亦未依要求給付五十萬元而未得逞，仍於八十
    八年十二月三日參與投標，並順利與蘇美惠共同標得上開房地。己○○、庚○○
    、乙○○等三人得知丙○○得標後，又意圖為自己不法之所有，並另行基於恐嚇
    取財之共同犯意之聯絡，明知彼等無請求搬遷費之權利，竟仍由己○○先後於八
    十九年一月二十二日及一月三十一日，至丙○○住處，對丙○○揚稱：「如果不
    交五十萬，讓法院強制點交，將只會取得無窗、無門之空屋」；「五十萬不花，
    到時候，沒讓你花五十萬，也要讓你花一百萬，甚至加倍之金錢」等語，並於同
    年二月十六日上午，對丙○○揚稱：「再給你三十分鐘考慮，如不妥協，就繼續
    破壞」等語，恐嚇丙○○需給付五十萬元搬遷費，致丙○○心生畏懼，惟仍不願
    屈服交付此五十萬而未得逞。己○○見無法得逞，即夥同庚○○、乙○○等人，
    明知上開房地雖尚未點交，惟已由丙○○、蘇美惠拍定並取得權利移轉證書，詎
    彼等竟共同基於毀損他人物品之犯意，對該房屋加以破壞，並僱請同有犯意聯絡
    之盧春忠、盧旺廷父子二人（業經原審判處拘役三十日，緩刑二年確定），持盧
    春忠所有之電鑽，於點交前一天即八十九年二月十六日上午九時許，大肆破壞上
    開房屋地板，致房屋內之地板翻掀破裂、輕鋼架天花板扭曲穿洞破裂、牆壁破裂
    、樓梯缺損、馬桶、洗手台破裂、電線插座拉出破壞、燈泡破裂、水管斷裂及鋁
    門窗、水塔、天台房門被拆除破壞效用而受有損壞。嗣因鄰人發現上開房屋正遭
    人破壞而通知丙○○，丙○○始查知上情。
二、案經被害人丙○○訴請臺灣臺中地方法院檢察署檢察官偵查起訴。
    理      由
一、訊據上訴人即被告己○○、庚○○、乙○○均矢口否認有右揭犯行，被告己○○
    辯稱：伊受弟弟庚○○委託處理房子的事情，乙○○帶伊至告訴人洽談合夥投標
    之事，從未表示其為第二順位抵押權人，僅係表示要去跟二胎溝通，嗣告訴人主
    動要給付庚○○搬遷費八萬元，伊認為家具就不只八萬元，要求告訴人提高至五
    十萬元，並未出言恐嚇告訴人，八十九年二月十六日伊到現場時，地板已敲起來
    ，伊去幫忙搬家，並未破壞房屋云云；被告庚○○辯稱：伊不知己○○有去告訴
    人家中，八十九年二月十六日伊確實有敲房間地板及拆鋁門窗，要拆去山上使用
    ，因為房子還沒點交，以為可以拆除，並無詐欺、恐嚇犯行云云；被告乙○○辯
    稱：投標前有帶己○○去告訴人家，介紹係其大伯後隨即離開，不知道他們談何
    事，之後其他事情伊均不知情云云。惟查：
  (一)右揭被告己○○佯稱上開房地第二順位抵押權人，向告訴人丙○○索求五十萬元
    作為彌補第二順位抵押權之損失，並另對告訴人恐嚇五十萬元等事實，業據告訴
    人丙○○於偵查、原審及本院審理中指訴甚詳，核與告訴人之妻蘇美惠於偵查中
    證述情節相符（見偵查卷第一一七頁背面、第一一八頁）。另證人即經營房屋仲
    介業務之甲○○於偵查中亦證稱：八十九年二月十六日有在現場，有聽到己○○
    向告訴人說再給你三十分鐘考慮，如不妥協，就繼續破壞等語（見偵查卷第一一
    七頁）；且於原審審理時結證稱：在八十八年十二月二日到丙○○家，有聽丙○○夫婦說有人說他是第二順位抵押權人要找他們合作，等下一次投標時再去投標
    等語（見原審卷第一四二頁背面）。再參諸證人梁鎮州於原審審理時結證稱：上
    開房地遭拍賣，係於法院通知伊參與分配時，伊才知道；在拍定前的一、兩天，
    乙○○有和己○○到伊家中，找伊合夥標這棟房子，伊說不要；得標人丙○○與
    蘇美惠原來伊不認識，但後來伊有聽到有人說丙○○說第二順位抵押權人梁先生
    曾經到他住處去爭吵，伊就到他住處去跟他解釋，那是拍定以後很久的事情，應
    該是點交以後了等語（見原審卷第二一五、二一六頁），況被告己○○於偵查及
    本院審理時均坦承於八十八年十二月二日曾由被告乙○○帶同至告訴人住處一節
    ，本院參諸上開證人證詞，相互勾稽，應認告訴人之指訴與事實相符而堪採信。
    又被告己○○與庚○○親為兄弟，庚○○與乙○○親為夫妻，且被告乙○○亦坦
    承八十八年十二月二日係其帶己○○至告訴人住處一情不諱，己○○則供稱係要
    為乙○○爭取搬遷費等情，另告訴人亦指稱事前庚○○曾先打電話告知有第二胎
    要與其商量等語，足見被告己○○、庚○○、乙○○等人就上開犯行應有犯意之
    聯絡及行為分擔。另查告訴人受被告己○○以上開言詞恐嚇，本院衡諸一般人投
    資法拍房屋，若遭人破壞，損失慘重，投入資金將無以回收，客觀上已足致使人
    心生恐懼，且告訴人於本院到庭伊當時確實心生畏懼等語，故被告三人上開恐嚇
    取財未遂犯行，亦堪認定。被告己○○雖辯稱當天係向告訴人談及欲找二胎抵押
    權人合夥投標，並未佯稱其為第二順位抵押權人索取五十萬元云云，惟被告己○○早於拍賣前一、二天前找第二順位抵押權人梁鎮洲合夥投標遭拒，已據證人梁
    鎮洲證述如前，則被告己○○豈可能於拍賣前一天下午三、四時許拍賣在即之際
    ，仍向告訴人稱要找第二順位抵押權人梁鎮洲合夥投標一事，且參諸告訴人豈會
    向人述說第二順位抵押權人曾找過伊，而使真正第二順位抵押權人梁鎮洲親自向
    告訴人解釋一節，均足佐證被告己○○上開辯詞顯屬虛偽，不足採信。另被告乙○○於本院辯稱伊係向告訴人介紹己○○為其大伯云云，被告庚○○辯稱不知情
    云云，均屬卸責之詞，不足採信。此外，乙○○所有前開不動產於查封前，確實
    設有第二順位抵押權，且第二順位抵押權人即為梁鎮州，此有土地、建物登記謄
    本各乙份在卷可稽，被告三人右揭詐欺取財未遂及恐嚇取財未遂之犯罪事實應堪
    認定。另證人即到場處理警員丁○○受理報案到場時，僅被告等人在毀損房屋，
    遂著手蒐證照相，欲隔日報告執行書記官等情，業據其結證在卷（見本院卷第六
    一頁），證人丁○○雖另證稱未聽到被告己○○恐嚇告訴人云云，然證人丁○○
    著手蒐證或有可能未注意聽聞被告己○○有何恐嚇言詞，故證人丁○○上開證詞
    尚不足據為被告等人有利之認定，附此敘明。
  (二)另被告庚○○、己○○、乙○○等人右揭毀損之犯罪事實，亦經告訴人指訴甚詳
    ，核與證人甲○○於偵訊及原審審理中證述情節相符，復有現場照片二十四幀在
    卷可稽，且被告庚○○、乙○○及同案被告盧春忠、盧旺廷於原審亦坦承有破壞
    房屋地板情事，是被告乙○○明知上開房地早已拍定發給權利移轉證書，而其所
    有權狀亦經執行法院公告宣示無效，且該房地於八十九年一月十七日即曾點交一
    次，惟因被告不在場無法點交，始另定於八十九年二月十七日執行點交，亦經告
    訴人指訴甚明，並有執行筆錄影本一份在卷可稽，足見被告己○○、庚○○、乙○○早已知悉上開房地已非其所有，其有毀損他人物品之犯意至堪認定。另依上
    開照片所載，其受損部分均係無意義之破壞，而非一般正常之施工，大理石地板
    以電鑽鑽壞亦難再使用，此外，證人甲○○於偵訊中證稱：案發前最後一次去現
    場約在一月底、二月初之時，有到各房間去看過，當時只有三樓客廳天花板有部
    分掉下來，另浴室、樓梯、燈泡等均無照片所示之損壞等語，足見照片所示之毀
    損情形均係被告等人嗣後所造成，被告庚○○辯稱當天僅係拆除地磚、鋁門窗，
    其餘是以前即已造成云云，無非事後卸責之詞，委無足採。另被告己○○雖辯稱
    當日到場時，地板早已敲完，伊係幫忙搬家云云，惟查被告己○○自始幫被告庚○○處理上開房地事宜，且先前曾以上開恐嚇言詞對告訴人恐嚇取財已如前述，
    另被告乙○○為上開房地原所有權人，且為被告庚○○之妻，毀損當時亦在場，
    故足認被告己○○、乙○○與被告庚○○、同案被告盧春忠、盧旺廷間，就上開
    毀損行為有犯意之聯絡及行為分擔甚明，被告己○○、乙○○所辯無非卸責之詞
    ，均不足採信。另被告己○○請求傳訊其子到庭作證，本院認事證已臻明確，已
    無傳訊作證之必要，附此敘明。從而本件被告三人上開犯行，均事證明確，應堪
    認定。
二、核被告己○○、庚○○、乙○○所為，均係犯刑法第三百三十九條第三項、第一
    項之詐欺取財未遂罪、第三百四十六條第三項、第一項之恐嚇取財未遂罪及同法
    第三百五十四條之毀損罪。被告己○○、庚○○、乙○○就上開詐欺取財未遂、
  恐嚇取財未遂罪之犯行及被告己○○、庚○○、乙○○、同案被告盧春忠、盧旺
    廷就上開毀損罪之犯行，分別有犯意之聯絡及行為之分擔，皆為共同正犯。被告
    己○○、庚○○、乙○○等三人已著手詐欺取財及恐嚇取財犯行，皆未得逞，為
    未遂犯，並均依刑法第二十六條前段規定減輕其刑。被告己○○、庚○○、乙○○所犯上開各罪，犯意各別，行為互異，應分論併罰。查被告等人行為後，刑法
    第四十一條業於九十年一月十日修正公布，同年月十二日生效，修正後刑法第四
    十一條第一項前段規定「犯最重本刑為五年以下有期徒刑以下之刑之罪，而受六
    個月以下有期徒刑或拘役之宣告，因身體、教育、職業、家庭之關係或其他正當
    事由，執行顯有困難者，得以一元以上三元以下折算一日，易科罰金。」，與修
    正前刑法第四十一條規定「犯最重本刑為三年以下有期徒刑以下之刑之罪，而受
    六個月以下有期徒刑或拘役之宣告，因身體、教育、職業、家庭之關係，執行顯
    有困難者，得以一元以上三元以下折算一日，易科罰金。」不同。比較新舊法結
    果，以新法較有利於行為人，故依刑法第二條第一項前段規定，本件自應適用裁
    判時之法律即修正後刑法第四十一條第一項前段之規定。原審判決依刑法第二十
    八條、第三百三十九條第三項、第一項、第三百四十六條第三項、第一項、第三
    百五十四條、第二十六條前段、第二條第一項前段、第四十一條第一項前段、第
    五十一條第五款，罰金罰鍰提高標準條例第一條前段、第二條之規定，並審酌被
    告三人犯罪之動機、目的、手段，犯罪所生之危害、犯罪後之態度等一切情狀，
    分別量處被告己○○、庚○○、乙○○詐欺未遂罪部分各處有期徒刑貳月；恐嚇
    取財未遂罪部分各處有期徒刑三月；毀損罪部分各處拘役三十日，並就有期徒刑
    部分均定其應執行有期徒刑肆月並均諭知易科罰金之折算標準，核其認事用法，
    均無不當，於詐欺未遂罪及恐嚇取財未遂罪部分，量刑亦稱妥適，於毀損罪部分
    ，被告三人犯行惡劣，情節非輕，原審量刑雖有過輕，然因本件係被告三人上訴
    ，檢察官並未提起上訴，本院受不利益變更禁止原則之限制，仍應維持原審所量
    處刑度。被告三人上訴仍執前詞否認犯罪，為無理由，應予駁回。
三、據上論斷，應依刑事訴訟法第三百六十八條，判決如主文。
本案經檢察官戊○○到庭執行職務。
中      華      民      國　    九十一     年     六      月   二十六　日
                                臺灣高等法院臺中分院刑事第八庭
                                      審判長法  官  羅　得　村
                                      　　　法　官  陳　賢　慧
                                      　　　法　官  陳  毓  秀
右正本證明與原本無異。
不得上訴。
　　　　　　　　　　　　　　　　　　　　　　書記官  吳　宗  玲
中      華      民      國　    九十一     年     六      月   二十七 　日
附錄論罪科刑主要法條：
刑法第三百三十九條第三項、第一項：
意圖為自己或第三人不法之所有，以詐術使人將本人或第三人之物交付者，處五年以
下有期徒刑、拘役或科或併科一千元以下罰金。
前二項之未遂犯罰之。
第三百四十六條第三項、第一項：
意圖為自己或第三人不法之所有，以恐嚇使人將本人或第三人之物交付者，處六月以
上五年以下有期徒刑，得併科一千元以下罰金。
前二項之未遂犯罰之。
刑法第三百五十四條：
毀棄、損壞前二條以外之他人之物或令致不堪用，足以生損害於公眾或他人者，處二
年以下有期徒刑、拘役或五百元以下罰金。
                    　　　　　　　　　　　　　　　　　　　　　　　　　　Ｒ
